臺灣臺南地方法院交通事件裁定　　　　　　　　　　　九十一年度交聲字第二六號
　　移送機關　交通部公路總局嘉義區監理所台南監理站
　　受處分人　甲○○
　　即異議人
右列受處分人因違反道路交通管理處罰條例案件，對於交通部公路總局嘉義區監理所
台南監理站九十一年一月十六日所為之裁決處分（處分案號：南監五字第裁七四—Ｓ
00000000號），聲明異議，本院裁定如左：
    主  文
原處分關於「在設有禁止迴車標誌路段迴車」部分撤銷。
甲○○汽車駕駛人起駛前，不讓行進中之車輛優先通行，處罰鍰新臺幣陸佰元，並記
違規點數壹點。
其餘異議駁回。
    理  由
一、聲明異議意旨如異議狀所載（詳見附件）。
二、原處分意旨略以：受處分人即異議人甲○○於民國九十年十一月二十六日上午九
    點五十分左右，駕駛車牌號碼ＶＦ─二０八七號自用小客貨車，自劃有分向限制
    線之台南市○○路一三三號對面之路旁，由北往南方向，欲迴車起步行駛時，疏
    未禮讓行進中之車輛優先通行，即貿然起步行駛並迴車。恰巧被害人戴美琳駕駛
    車牌號碼ＯＯＫ─九三０號重型機車，沿前述開山路，由北往南方向，同時行抵
    該處。異議人因有上開違規情事，致被害人戴美琳看見異議人起步迴車行駛中之
    小客貨車時，業已避煞不及，乃直接撞及該小客貨車，被害人戴美琳並因之受有
    頭部撞傷等傷害，經送醫救治後，延至同年月三十日下午一點二十四分左右，仍
    因顱底骨折合併內出血而傷重不治死亡，嗣後台南市警察局交通隊警員據報前往
    處理後，乃依異議人於警訊時之供述等加以逕行舉發，而原處分機關即移送機關
    交通部公路總局嘉義區監理所台南監理站，復以違規事實明確，而依照道路交通
    管理處罰條例第四十九條第一項第二款、第六十一條第一項及第六十三條第一項
    第一款之規定，裁處異議人新台幣九百元之罰鍰，並記違規點數一點，以及吊銷
    駕駛執照。
三、按汽車駕駛人，起駛前，不讓行進中之車輛優先通行，處新臺幣六百元以上一千
    八百元以下罰鍰，並記違規點數一點；又汽車駕駛人，駕駛汽車違反道路交通安
    全規則，因而肇事致人死亡者，吊銷其駕駛執照，道路交通管理處罰條例第四十
    五條第十款、第六十三條第一項第一款及第六十一條第一項第四款分別定有明文
    。其次，行車起步前應顯示方向燈，注意前後左右有無障礙或車輛行人，並應讓
    行進中之車輛行人優先通行，道路交通安全規則第八十九條第一項第六款亦規定
    甚明。
四、經查：
    （一）本件受處分人即異議人甲○○雖不否認有於前述時、地，駕駛車牌號碼Ｖ
          Ｆ─二０八七號自用小客貨車，自台南市○○路一三三號對面之路旁，由
          北往南方向，起步行駛，而不慎與被害人戴美琳所駕駛，沿前述開山路，
          由北往南方向，同時行抵該處之車牌號碼ＯＯＫ─九三０號重型機車發生
          碰撞，並造成被害人戴美琳傷重不治死亡等事實，然其否認有何原處分意
          旨所指之違規情事，辯稱：車禍發生時，其僅係自路旁駕車起步行駛，並
          無迴車之情形，警訊筆錄有誤載之情形等語。
    （二）然查，受處分人即異議人甲○○於九十年十一月二十六日上午九點五十分
          左右，駕駛車牌號碼ＶＦ─二０八七號自用小客貨車，自台南市○○路一
          三三號對面之路旁，由北往南方向，起步行駛時，因疏於注意前後左右有
          無車輛，並疏未禮讓行進中之車輛優先通行，即貿然起步行駛，而不慎與
          被害人戴美琳所駕駛，沿前述開山路，由北往南方向，同時行抵該處之車
          牌號碼ＯＯＫ─九三０號重型機車發生碰撞，致被害人戴美琳受有頭部撞
          傷等傷害，經送醫救治後，延至同年月三十日下午一點二十四分左右，仍
          因顱底骨折合併內出血而傷重不治死亡等事實，業據本院調閱九十一年度
          交訴字第一一一號，異議人因本件交通事故所犯之過失致人於死案件全卷
          查明屬實。又異議人因其過失駕駛行為，亦經本院以九十一年度交訴字第
          一一一號刑事判決，判處有期徒刑六月，緩刑二年在案，復有該刑事判決
          書一份附卷可參。
    （三）另本件交通事故經送台灣省台南區行車事故鑑定委員會鑑定結果，亦認受
          處分人即異議人甲○○駕駛小客貨車，行經劃設分向限制線道路，起駛未
          注意來往車輛，係本件車禍之肇事主因，有該委員會九十年十二月二十八
          日南鑑字第九０一五四八號函及所附之鑑定意見書一份在卷可憑，顯見異
          議人之駕駛行為，確有違反道路交通安全規則第八十九條第一項第六款所
          稱之起駛前應讓行進中之車輛優先通行之規定。從而，異議人有駕駛汽車
          違反道路交通安全規則，因而肇事致人死亡，而違反道路交通管理處罰條
          例第六十一條第一項第四款規定之行為，應無疑義。
    （四）至受處分人即異議人甲○○雖於警訊時曾供稱：本件事發當時，其係欲起
          駛迴轉往北向行駛等語（九十年十一月二十六日警訊筆錄參照），然異議
          人於偵查中則供述：其係欲由北往南行駛等語（參見九十年十二月一日偵
          訊筆錄），且由車禍發生後之現場蒐證照片中觀察，亦僅見異議人之小客
          貨車從路旁行駛進入快車道中央，即發生本件事故而停止於道路上，該小
          客貨車前輪雖有略微轉彎之情形，但實難據此即貿然推斷異議人於肇事當
          時，確有要迴車往北行駛之行為。況異議人之小客車肇事後，並未跨越該
          道路中央之分向限制線，且前述鑑定結果亦未認定異議人有任何迴車之違
          規情事，故本件經查並無積極事證足以證明異議人所駕駛之小客貨車，於
          肇事當時確有迴車之行為。基此，據報前往處理之台南市警察局交通隊警
          員，僅依異議人於警訊時之供述，即逕行舉發其有「在設有禁止迴車標誌
          路段迴車」之違規行為，經核尚非妥當，而原處分機關即移送機關交通部
          公路總局嘉義區監理所台南監理站，嗣後依照道路交通管理處罰條例第四
          十九條第一項第二款、第六十一條第一項等規定，裁處異議人新台幣九百
          元之罰鍰，並記違規點數一點之處分，亦容有違法之處。
五、綜上所述，本件原處分意旨認受處分人即異議人甲○○有「在設有禁止迴車標誌
    路段迴車」之違規行為，並依道路交通管理處罰條例第四十九條第一項第二款、
    第六十一條第一項等規定，裁處異議人新台幣九百元之罰鍰，並記違規點數一點
    之處分，經核確有違法之嫌，是異議人指摘原裁決該部分之處罰不當，尚非無由
    。據此，本件原裁決就此部分之處分，既有前述違法情形，而如前述，異議人之
    駕駛行為復有違反行車起駛前應讓行進中之車輛優先通行之規定，故應由本院裁
    定將原處分關於「在設有禁止迴車標誌路段迴車」之部分撤銷，並依異議人違規
    情節之輕重，另根據道路交通管理處罰條例第四十五條第十款、第六十三條第一
    項第一款等規定，而為異議人如主文第二項所示之諭知，以資適法。此外，參照
    前開論述，異議人於上開時、地，有駕駛汽車違反道路交通安全規則，因而肇事
    致人死亡，而違反道路交通管理處罰條例第六十一條第一項第四款規定之行為，
    既屬明確，則原處分機關即移送機關交通部公路總局嘉義區監理所台南監理站，
    就此部分之事實，依照同條例第六十一條第一項第四款之規定，裁處異議人吊銷
    駕駛執照，於法即無不當，是本件其餘部分之異議，經核為無理由，應予以駁回
    。
六、據上論斷，應依道路交通案件處理辦法第十九條、第二十條前段，裁定如主文。
中    華    民    國      九十一      年      六        月    二十一    日
                              臺灣臺南地方法院交通法庭
                                  法  官    陳  志  成
右正本證明與原本無異
如不服本裁定應於送達後五日內向本院提出抗告狀
                                  書記官    彭  建  山
中    華    民    國      九十一      年      六        月    二十一    日
